【裁判字號】    89,上易,1207
【裁判日期】    890623
【裁判案由】    恐嚇取財
【裁判全文】
臺灣高等法院臺中分院刑事判決          民國八十九年度上易字第一二○七號
    上  訴  人
    即  被  告  乙○○
    選任辯護人  洪嘉鴻
右上訴人因恐嚇取財案件，不服臺灣彰化地方法院中華民國八十九年三月六日第一審
判決（民國八十八年度訴字第六○九號，起訴案號：臺灣彰化地方法院檢察署民國八
十八年度偵字第二九一九號），提起上訴，本院判決如左：
    主      文
原判決撤銷。
乙○○連續意圖為自己不法之所有，以恐嚇使人將本人之物交付，處有期徒刑貳年。
    事      實
一、乙○○前曾犯恐嚇罪及妨害秩序罪，經臺灣彰化地方法院分別判處有期徒刑六月
    及四月確定，均已執行完畢逾五年；又犯有施用毒品案件，經裁定強制戒治在案
    。因吸食毒品需款孔急，竟基於意圖為自己不法所有之概括犯意，先於八十八年
    二月三日上午，在彰化縣永靖鄉○○村○○路一三二號住處，對其母親丙○○○
    恫嚇稱：如不給錢，即將其外孫帶走，並請其準備棺材收屍等語，致其丙○○○
   心生畏懼，而交付新台幣（下同）二十萬元。再於同年三月三日下午六時許，在
    上揭住處，復對丙○○○恫稱：如不給錢，即不讓其母親活到天亮，並準備棺材
    裝屍等語，旋即故意以報紙自燒煮茶水之瓦斯爐引火，於點燃香菸後，恣意棄置
    於屋內地板上，暗示如不給錢，即放火燒屋，丙○○○見狀，心生畏懼，恐其果
    真實施加害，乃允諾於翌日上午即如數給付，乙○○始離去，而於翌日下午一時
    許返家向丙○○○索取十萬元後，為在場埋伏之員警當場查獲並逮捕。
二、案經彰化縣警察局田中分局報請臺灣彰化地方法院檢察署檢察官偵查起訴。
        理  由
一、訊據被告乙○○否認有恐嚇取財犯行，辯稱：伊僅係向母親借錢，並無出言對母
    親恫嚇之情事云云。經查：前開事實，迭據被害人於警訊時及檢察官偵查中指訴
    甚詳，且被告於案發當日並為警當場自其身上取出被害人所交付之十萬元，此外
    ，復有照片六幀附卷可憑，倘被告確係向其母親即被害人借款，應無故意以報紙
    自茶水爐引火，並恣意棄置於屋內地板上，作勢恐嚇其母之必要，而被害人與被
    告係屬至親，更無因單純借款，即報警逮捕被告之理，是被告前開所辯，核與事
    理有違，無從採取。本案事證已臻明確，被告犯行洵堪認定。
二、核被告上開二次恐嚇其母親交付金錢得逞之行為，均係犯刑法第三百四十六條第
    一項恐嚇取財既遂罪。被告先後二次犯行，時間緊接，犯罪構成要件相同，顯係
    基於概括犯意反覆為之，為連續犯，應依刑法第五十六條之規定，論以一罪，並
    加重其刑。原審予被告論科，固非無見，惟查被告因染上吸食毒品，一時缺錢，
    情急之下而向其母恐嚇錢財，據其母即被害人丙○○○於本院供稱：被告平時在
    手套工廠工作，有正當職業，因缺錢一時失慮，誤觸法網，請求給予自新機會，
    免除強制工作等語，而被告亦表示悛悔，且提出其在元亨手套股份有限公司之在
    職證明書一紙附表，以證明其在該公司擔任機台組操作員之職，並非無業遊手好
    閒之人，本院參酌其前科資料，雖曾犯恐嚇罪及妨害秩序罪，分別經臺灣彰化地
    方法院判處有期徒刑六月及四月確定，但均為七十四、七十五年間所犯，已執行
    完畢逾五年而未再犯有期徒刑以上之罪，尚非前科累累之人，而此次犯罪，係一
    時缺錢情急之下所為，並非因無業，鎮日無所事事，懶惰成習而致犯罪，是以尚
    無強制工作之必要，乃原審認為其係平日無業，懶散怠惰成習而犯罪，因此併依
    刑法第九十條第一項為強制工作之諭知，嫌有未洽，被告上訴意旨請求免為強制
    工作，給予自新機會，為可採取，應由本院將原判決撤銷改判，爰審酌被告犯罪
    之動機、手段、所生之危害及犯後已知悔悟等一切情狀，量處有期徒刑二年示懲
    。
三、據上論斷，應依刑事訴訟法第三百六十九條第一項前段、第三百六十四條、第二
    百九十九條第一項前段，刑法第三百四十六條第一項、第五十六條、罰金罰鍰提
    高標準條例第一條前段，判決如主文。
本案經檢察官甲○○到庭執行職務。
中      華      民      國    八十九     年      六       月    廿三    日
                                  臺灣高等法院臺中分院刑事第二庭
                                        審判長法  官  羅  禮  政
                                              法  官  蔡  聰  明
                                              法  官  陳  欣  安
右正本證明與原本無異。
不得上訴。
                                              書記官  陳  秀  真
中      華      民      國    八十九     年      六       月    廿七    日
                       Ｃ


司法院資訊處製作；財團法人民間司法改革基金會備份。
